臺灣高雄地方法院刑事判決　　　　　 100年度審易字第1581號
公　訴　人　臺灣高雄地方法院檢察署檢察官
被　　　告　謝奇霖
　　　　　　　（現於法務部矯正署高雄第二監獄另案執行中）
上列被告因竊盜案件，經檢察官提起公訴（100年度偵字第6999
號），嗣本院訊問被告後，因被告就其被訴事實為有罪之陳述，
經詢問被告及檢察官之意見後，合議庭裁定由受命法官依簡式審
判程序獨任審理，並判決如下：
    主  文
謝奇霖犯如附表所示之拾壹罪，均累犯，各處如附表所示之刑。
應執行有期徒刑柒年。
    事  實
一、謝奇霖前於民國91年間因竊盜案件，經本院以91年度旗簡字
    第120 號判處有期徒刑1 年，緩刑3 年確定。又於93年間因
    竊盜案件，經臺灣高等法院高雄分院以93年度上易字第76號
    判處有期徒刑1 年確定，並撤銷前案緩刑，二案接續執行，
    於96年3 月21日因縮短刑期假釋出監，並交付保護管束，至
    96 年7月16日期滿未經撤銷假釋，視為徒刑執行完畢。詎其
    仍不知悔改，竟意圖為自己不法之所有，於附表所示之時間
    ，騎乘車號YG3-836 號重型機車，前往附表所示之被害人張
    順榮等人住處，自後方防火巷侵入，徒手或持客觀上足供兇
    器使用之六角扳手1 支打開門窗進入屋內竊取如附表所示之
    財物，得手後，現金供己花用（編號3 、4 、7 、10未竊得
    財物）。嗣因謝奇霖因另案在法務部矯正署高雄第二監獄執
    行，經警借提詢問，於有偵查犯罪權限之機關或公務員發覺
    其犯罪前，主動向承辦員警自承其犯行而願受裁判，始悉上
    情。
二、案經高雄市政府警察局三民第二分局移送臺灣高雄地方法院
    檢察署檢察官偵查起訴。
    理  由
一、本件被告謝奇霖所犯均為死刑、無期徒刑、最輕本刑為3年
    以上有期徒刑以外之罪，其於審判程序中就被訴事實為有罪
    之陳述，經本院告知簡式審判程序之旨，並聽取當事人意見
    後，認宜進行簡式審判程序，爰依刑事訴訟法第273條之1第
    1 項規定，裁定進行簡式審判程序，合先敘明。又簡式審判
    程序之證據調查，依刑事訴訟法第273條之2規定，不受同法
    第159條第1項審判外陳述排除之限制，再被告對於卷內之各
    項證據亦不爭執證據能力（本院卷第26至27頁），故卷內所
    列之各項證據，自得作為證據，先予敘明。
二、前揭事實，業據被告謝奇霖於警偵訊及本院審理中坦承不諱
    ，核與證人張順榮、王彥勛、楊桂美、鄭佳欣、黃于峰、蕭
    承浩、劉賜彬、洪忠林、施婉青、閻國慶於警詢之證述相符
    ，復有現場照片16張（參警卷第37至42頁）在卷可稽。綜上
    所述，被告上開任意性之自白既有前揭證據可佐，核與事實
    相符，自得採為論罪科刑之依據，是本案事證已臻明確，被
    告犯行洵堪認定，應予依法論科。
三、論罪科刑：
  (一)被告為上開行為後，刑法第321條業於100年1月26日修正公
    佈，並於同年月28日施行。又依刑法第2條第1項規定：「行
    為後法律有變更者，適用行為時之法律。但行為後之法律有
    利於行為人者，適用最有利於行為人之法律。」。查修正後
    刑法第321條規定：「犯竊盜罪而有下列情形之一者，處月6
    以上、5年以下有期徒刑，得併科新臺幣10萬元以下罰金：
    一、侵入住宅或有人居住之建築物、船艦或隱匿其內而犯之
    者。二、毀越門扇、牆垣或其他安全設備而犯之者。三、攜
    帶兇器而犯之者。四、結夥三人以上而犯之者。五、乘火災
    、水災或其他災害之際而犯之者。六、在車站、埠頭、航空
    站或其他供水、陸、空公眾運輸之舟、車、航空機內而犯之
    者。前項之未遂犯罰之。」，經比較新舊法之規定，新法增
    加「得併科罰金」之規定外，並刪除原第1款「於夜間」之
    要件，且就第6款增加「航空站、其他供水、陸、空公眾運
    輸之舟、車、航空機內」之要件，核均屬加重刑罰或擴大加
    重竊盜構成要件之涵攝範圍，是修正後刑法第321條第1項之
    規定並未有利於行為人，而應適用修正前刑法第321條第1項
    之規定，合先敘明。
  (二)按修正前刑法第321 條第1 項第1 款之於夜間侵入住宅、建
    築物竊盜罪，係刑法第306 條無故侵入住宅罪與普通竊盜罪
    之結合犯，是於夜間無故侵入住宅，係犯普通竊盜罪之加重
    情形，已結合於所犯加重竊盜之罪質中，不另論以無故侵入
    住宅罪（最高法院92年度臺非字第6 號判決意旨參照）；而
    稱夜間者，為日出前，日沒後。經查高雄地區99年11月29日
    、12月4 日、12月25日日出時刻分別為6 時20分、6 時24分
    、6 時36分，有交通部中央氣象局全球資訊網網頁公告99年
    11月、12月日出日落時刻各1 份在卷可參（院卷第32、33頁
    ），是被告所為11次為侵入住宅竊盜犯行，依據前開說明，
    均屬夜間無誤。
  (三)次按刑法第321 條第1 項第2 款規定將「門扇」、「牆垣」
    、「其他安全設備」並列，則所謂「門扇」專指門戶而言，
    應屬專指分隔住宅或建築物內外之間之出入口大門而言；而
    所謂「其他安全設備」，指門扇牆垣以外，依通常觀念足認
    防盜之一切設備而言，如電網、門鎖、以及窗戶等是（臺灣
    高等法院暨所屬法院72年度法律座談會刑事類第28號研討結
    果、司法院(73)廳刑一字第603 號研究意見參照），又該款
    所謂「毀」係指毀損，稱「越」則指踰越或超越，祇要踰越
    或超越安全設備之行為使該安全設備喪失防閑作用，即該當
    於前揭規定之要件。經查，被告自防火巷攀爬未上鎖之窗戶
    ，或以工具或徒手拆下窗戶，繼而侵入住宅竊盜，應認係屬
    踰越、毀越安全設備。
  (四)再按刑法第321 條第1 項第3 款之攜帶兇器竊盜罪，係以行
    為人攜帶兇器竊盜為其加重條件，此所謂兇器，其種類並無
    限制，凡客觀上足對人之生命、身體、安全構成威脅，具有
    危險性之兇器均屬之，且祇須行竊時攜帶此種具有危險性之
    兇器為已足，並不以攜帶之初有行兇之意圖為必要，最高法
    院79年臺上字第5253號著有判例可資參照。本件附表編號3
    之犯案工具六角扳手1 支，係屬金屬製品，質地堅硬，客觀
    上足以對人之生命、身體、安全構成威脅，自屬兇器無訛。
    又同一竊盜行為同時具備刑法第321 條第1 項所列數款加重
    條件時，係屬實質上之一罪（最高法院69年台上字第3945號
    判例、最高法院76年台上字第3291號判決意旨參照）。
  (五)綜上所述，核被告於附表編號1 、5 、11所為之犯行，均係
    犯修正前刑法第321 條第1 項第1 款、第2 款之毀越安全設
    備、夜間侵入住宅竊盜罪；於附表編號2 、6 、8 、9 所為
    之犯行，均係犯修正前刑法第321 條第1 項第1 款、第2 款
    之踰越安全設備、夜間侵入住宅竊盜罪；於附表編號3 所為
    之犯行，係犯修正前刑法第321 條第1 項第1 款、第2 款、
    第3 款、同條第2 項之毀越安全設備、夜間侵入住宅、攜帶
    兇器竊盜未遂罪；於附表編號4 所為之犯行，係犯修正前刑
    法第321 條第1 項第1 款、第2 款、同條第2 項之毀越安全
    設備、夜間侵入住宅竊盜未遂罪；於附表編號7 、10所為之
    犯行，均係犯修正前刑法第321 條第1 項第1 款、第2 款、
    同條第2 項之踰越安全設備、夜間侵入住宅竊盜未遂罪。檢
    察官起訴書就上開犯行漏未論以踰越或毀越安全設備罪，雖
    有未洽，惟尚無變更起訴法條問題，先予指明。被告所犯上
    開11罪，犯意各別，罪質各異，行為互殊，應予分論併罰。
    又被告有上開犯罪事實欄所載之犯罪前科及執行情形，有臺
    灣高等法院被告前案紀錄表1 份在卷可查，其於上開有期徒
    刑執行完畢後5 年內，故意再犯本件有期徒刑以上之11罪，
    均為累犯，應依刑法第47條第1 項之規定加重其刑。又被告
    就附表編號3 、4 、7 、10之犯行，已著手於加重竊盜行為
    之實行而不遂，均為未遂犯，應依刑法第25條第2 項減輕其
    刑。另被告就附表編號1 至11之犯行，於具有偵查犯罪權限
    之公務員尚不知其犯罪前，主動向員警自承其犯行且願接受
    裁判等情，有100 年6 月29日有100 年6 月29日本院公務電
    話記錄1 紙（本院卷第31頁）在卷可參，其乃係對於未經發
    覺之罪自首並願接受裁判，均應依刑法第62條前段規定減輕
    其刑。又被告所犯附表編號1 至11之犯行同時合乎刑之加重
    及減輕要件，應依刑法第71條第1 項之規定先加後減之。再
    被告就附表編號3 、4 、7 、10之犯行，合乎2 種刑之減輕
    要件（未遂犯及自首），併應依刑法第70條、第71條第2 項
    之規定遞減之。審酌被告竟不思以己力賺取所需，率爾竊取
    他人財物，侵害他人之財產權，所為實屬不該，惟念其犯後
    已坦承犯行，態度尚可，及其犯罪動機、目的、手段等一切
    情狀，分別量處如附表主文欄所示之刑，並定其應執行之刑
    ，以示懲儆。又本院審酌上情，認被告以量處如主文所示之
    刑，已足以達罰當其罪之目的，並令被告心生警惕之效果，
    檢察官就加重竊盜既遂部分，請各量處有期徒刑一年，就加
    重竊盜未遂部分，請各處有期徒刑七月，並請定應執行有期
    徒刑8 年等語，尚嫌過重，併此敘明。至被告持以侵入住宅
    之六角扳手1 支，雖係供本件犯罪所用之物，惟並未扣案，
    為避免將來執行困擾，爰不予宣告沒收，附此敘明。
  (六)另檢察官雖以被告被告曾有多次竊盜前科，再為本件竊盜犯
    行，顯有犯罪習慣等情，而認被告應令入勞動場所強制工作
    ，以資矯治等語，固非無見。惟按有犯罪之習慣或因遊蕩或
    懶惰成習而犯罪者，於刑之執行前，令入勞動場所，強制工
    作，刑法第90條第1 項定有明文。是依上開規定，令被告於
    刑之執行前，入勞動場所強制工作者，應以被告「有犯罪習
    慣或因遊蕩、懶惰成習而犯罪」為前提，並應有具體之事實
    以資證明，而非一有犯罪前科、累犯或被告犯有數案件等情
    形，即得認為有犯罪之習慣。經查，本件被告雖有多次竊盜
    犯行，惟係分別集中於99年11月29日、99年12月4 日、99年
    12月25日等3 天中所犯，尚無其他具體事證，得據以認定被
    告確有犯罪習慣，或因遊蕩、懶惰成習而犯罪，且所犯本件
    11件竊盜案件主動向警局自首而接受裁判一情，業如前述，
    亦足見被告確有悔意。況本院於量刑時，已將被告之前科、
    曾為數次竊盜犯行等上開各情，併予納入考量，且累計及宣
    告之刑度業已達一定之程度，是本件於刑罰之外，是否有另
    行諭知強制工作之保安處分之必要，不無疑問。本院綜合上
    情，因認被告經本件刑罰之宣告及執行，應已足以收教化矯
    治之效，改正其犯罪觀念，爰不另為強制工作之諭知，併此
    敘明。
據上論斷，應依刑事訴訟法刑事訴訟法第273 條之1 第1 項、第
299 條第1 項前段，修正前刑法第321 條第1 項第1 款、第2 款
、第3 款、第2 項，刑法第2 條第1 項前段、第25條第2 項、第
47條第1 項、第51條第5 款、第62條前段、第70條、第71條第1
項、第2 項，判決如主文。
本案經檢察官王清海到庭執行職務。
中    華    民    國    100     年    7     月    11   日
                  刑事第十庭  法  官  張  震
以上正本證明與原本無異。
如不服本判決應於收受送達後十日內向本院提出上訴書狀，並應
敘述具體理由；其未敘述上訴理由者，應於上訴期間屆滿後二十
日內向本院補提理由書（均須按他造當事人之人數附繕本）「切
勿逕送上級法院」。
中    華    民    國    100     年    7     月   11    日
                              書記官  邱家銘
附錄本判決論罪科刑之法條：
100年1月26日修正前刑法第321條
犯竊盜罪而有左列情形之一者，處6月以上、5年以下有期徒刑：
一、於夜間侵入住宅或有人居住之建築物、船艦或隱匿其內而犯
    之者。
二、毀越門扇、牆垣或其他安全設備而犯之者。
三、攜帶兇器而犯之者。
四、結夥三人以上而犯之者。
五、乘火災、水災或其他災害之際而犯之者。
六、在車站或埠頭而犯之者。
前項之未遂犯罰之。
附表：
┌──┬─────┬───────┬──────┬────┬───────┬────────┐
│編號│  時  間  │    地  點    │竊取財物    │被害人  │進入屋內方式  │罪名及宣告刑    │
│    │          │              │（新臺幣）  │        │              │                │
├──┼─────┼───────┼──────┼────┼───────┼────────┤
│ 1  │99年11月29│高雄市仁武區灣│現金600元   │被害人  │自後方防火巷，│犯毀越安全設備、│
│    │日1時許   │內村名湖街980 │            │張順榮  │徒手拆下1樓廁 │夜間侵入住宅竊盜│
│    │          │號            │            │        │所窗戶進入屋內│罪，累犯，處有期│
│    │          │              │            │        │              │徒刑拾月。      │
├──┼─────┼───────┼──────┼────┼───────┼────────┤
│ 2  │99年11月29│高雄市仁武區灣│現金6,500元 │被害人  │自後方防火巷爬│犯踰越安全設備、│
│    │日1時許   │內村名湖街978 │            │王彥勛  │，徒手打開廚房│夜間侵入住宅竊盜│
│    │          │號            │            │        │窗戶進入屋內。│罪，累犯，處有期│
│    │          │              │            │        │              │徒刑拾月。      │
├──┼─────┼───────┼──────┼────┼───────┼────────┤
│ 3  │99年11月29│高雄市仁武區名│未竊得財物  │被害人  │自後方防火巷爬│犯毀越安全設備、│
│    │日2時許   │山六街12巷26號│            │楊桂美  │上2樓，持六角 │夜間侵入住宅、攜│
│    │          │              │            │        │扳手1支拆下小 │帶兇器竊盜未遂罪│
│    │          │              │            │        │鐵窗進入屋內。│，累犯，處有期徒│
│    │          │              │            │        │              │刑陸月。        │
├──┼─────┼───────┼──────┼────┼───────┼────────┤
│ 4  │99年11月29│高雄市仁武區名│未竊得財物  │被害人  │自後方防火巷爬│犯毀越安全設備、│
│    │日2時許   │山六街12巷28號│            │鄭佳欣  │上頂樓破壞門窗│夜間侵入住宅竊盜│
│    │          │              │            │        │進入屋內。    │未遂罪，累犯，處│
│    │          │              │            │        │              │有期徒刑陸月    │
├──┼─────┼───────┼──────┼────┼───────┼────────┤
│ 5  │99年11月29│高雄市仁武區名│現金數千元  │被害人  │自後方防火巷，│犯毀越安全設備、│
│    │日2時許   │山六街12巷32號│            │蘇麗美  │徒手拆下門窗進│夜間侵入住宅竊盜│
│    │          │              │            │        │入屋內。      │罪，累犯，處有期│
│    │          │              │            │        │              │徒刑拾月。      │
├──┼─────┼───────┼──────┼────┼───────┼────────┤
│ 6  │99年12月4 │高雄市三民區民│現金4,000元 │被害人  │自後方防火巷爬│犯踰越安全設備、│
│    │日1時許   │族一路638巷43 │            │黃于峰  │上陽台，徒手打│夜間侵入住宅竊盜│
│    │          │號            │            │        │開門窗進入屋內│罪，累犯，處有期│
│    │          │              │            │        │。            │徒刑拾月。      │
├──┼─────┼───────┼──────┼────┼───────┼────────┤
│ 7  │99年12月4 │高雄市三民區民│未竊得財物  │被害人  │自後方防火巷爬│犯踰越安全設備、│
│    │日1時許   │族一路638巷45 │            │蕭承浩  │上2樓徒手打開 │夜間侵入住宅竊盜│
│    │          │號            │            │        │門窗進入屋內。│未遂罪，累犯，處│
│    │          │              │            │        │              │有期徒刑陸月。  │
├──┼─────┼───────┼──────┼────┼───────┼────────┤
│ 8  │99年12月4 │高雄市三民區  │現金400元   │被害人  │自後方防火巷爬│犯踰越安全設備、│
│    │日2時許   │金山路409巷9號│            │劉賜彬  │上3樓，徒手打 │夜間侵入住宅竊盜│
│    │          │              │            │        │開浴室門窗進入│罪，累犯，處有期│
│    │          │              │            │        │屋內。        │徒刑拾月。      │
├──┼─────┼───────┼──────┼────┼───────┼────────┤
│ 9  │99年12月25│高雄市三民區  │現金4,000元 │被害人  │自後方防火巷爬│犯踰越安全設備、│
│    │日1時許   │大享路17巷8弄3│            │洪忠林  │上陽台，徒手打│夜間侵入住宅竊盜│
│    │          │號            │            │        │開門窗進入屋內│罪，累犯，處有期│
│    │          │              │            │        │              │徒刑拾月。      │
├──┼─────┼───────┼──────┼────┼───────┼────────┤
│ 10 │99年12月25│高雄市三民區  │未竊得財物  │被害人  │自後方防火巷，│犯踰越安全設備、│
│    │日1時許   │大享路17巷8弄8│            │施婉青  │徒手打開門窗進│夜間侵入住宅竊盜│
│    │          │號            │            │        │入屋內。      │未遂罪，累犯，處│
│    │          │              │            │        │              │有期徒刑陸月。  │
├──┼─────┼───────┼──────┼────┼───────┼────────┤
│ 11 │99年12月25│高雄市三民區  │現金2萬元   │被害人  │自後方防火巷爬│犯毀越安全設備、│
│    │日1時許   │大享路17巷8弄 │            │閻國慶  │上2樓，徒手拆 │夜間侵入住宅竊盜│
│    │          │10號          │            │        │下氣窗進入屋內│罪，累犯，處有期│
│    │          │              │            │        │              │徒刑拾月。      │
└──┴─────┴───────┴──────┴────┴───────┴────────┘